【裁判字號】    89,上易,2014
【裁判日期】    891101
【裁判案由】    竊盜等
【裁判全文】
臺灣高等法院臺中分院刑事判決                  八十九年度上易字第二○一四號
    上  訴  人  甲○○
    即  被  告
    上  訴  人  戊○○
    即  被  告
右列上訴人等因竊盜等案件，不服臺灣台中地方法院八十九年度易字第一二七○號中
華民國八十九年八月一日第一審判決（起訴案號：臺灣台中地方法院檢察署八十九年
度偵字第三○六一號），提起上訴，本院判決如左：
    主  文
上訴駁回。
    事  實
一、（一）甲○○曾有贓物罪、偽造文書罪、竊盜罪等前科，最近一次係於民國（下
    同）八十五年間因贓物罪，經法院判處有期徒刑五月確定，甫於八十六年七月十
    五日執行完畢。詎猶不知悔改，復與姓名年籍不詳之成年男子共同意圖為自己不
    法之所有，由該名男子開車載甲○○，於八十九年一月三十一日凌晨某時，共同
    至台中市西屯區○○區○路十號己○○住處，趁無人注意及該址遙控門與四樓畫
    室保全系統故障之際，先一起翻越該屋外面之圍牆，再由甲○○持現場拾得客觀
    上足供兇器使用之木條一枝，撬破位於己○○所有位於上址住處旁工廠之鋁門窗
    後，二人即先後踰越該窗戶進入工廠內，旋又利用現場之木梯自工廠爬進己○○
    住處後，甲○○先在該屋二樓檢驗室內竊得顯微鏡一台交給該男子，二人又至該
    屋四樓之小型美術館，先破壞該美術館門窗之玻璃後，再打開門入內，並以由甲○○將下述竊得之油畫五幅以繩索吊下，由該男子在一樓接應之方式，竊取己○○所有並收藏之（１）作者林之助之「鳥與茶花」膠彩畫一幅（價值約新台幣四
    百萬元）。（２）作者劉啟祥之「嫻」油畫一幅（價值約四百萬元）。（３）作
    者陳銀輝之「藍調的畫室」油畫一幅（價值約二百萬元）。（４）作者楊三郎之
    「植物園」油畫一幅（價值約三百五十萬元）。（５）作者沈哲哉之「寧靜」油
    畫一幅（價值約二百萬元）。二人並在該屋地下室內竊取作者高逸鴻之「牡丹」
    國畫一幅。得手後，即由該男子開車將上開竊得之財物，運至台中市○○路一八
    六巷三○號甲○○租住處藏放。（二）嗣戊○○明知甲○○以每趟三千元之代價
    僱用其駕駛其所有車號ＧＸ－六○一二號自小客車所載運之畫係屬來源不明之贓
    物，竟仍基於概括之犯意，先於八十九年二月三日載甲○○及「鳥與茶花」膠彩
    畫與「藍調的畫室」油畫各一幅，前往位於台北市○○○路四八七號地下室乙○○所經營之「萬聖畫廊」，將「鳥與茶花」膠彩畫以十五萬元價格賣予乙○○（
    另案由檢察偵查中），並以「藍調的畫室」油畫向乙○○質押借款二萬元。再於
    同年月十一日駕駛上開自小客車，載甲○○及「嫻」油畫一幅，前往丙○○（另
    案由檢察官偵查中）位於台北市○○○路一六八之八號之店內，以三萬元之價格
    將「嫻」油畫一幅出售予丙○○。俟甲○○因銷贓不易，乃於同年二月十五日上
    午十一時、下午三時三十分及六時許，分別撥打己○○之行動電話及住處電話，
    向己○○佯稱上開遭竊之畫已由伊以一百五十萬元之代價購得，要求己○○以總
    價一百七十萬元之價格買回，惟因己○○未表示同意，甲○○乃要求己○○先以
    六十萬元贖回「植物園」油畫及「鳥與茶花」膠彩畫，並表示願於翌日即八十九
    年二月十七日交畫，至交畫地點則另行通知，惟己○○仍未表同意。迨於八十九
    年二月十七日上午十一時許，甲○○與戊○○二人在上開台中市○○路一八六巷
    三十號租處，將前開「植物園」及「寧靜」兩幅油畫搬上車號ＧＸ─六０一二號
    自小客車內，正欲運往台北時，為循線而至之警方人員當場查獲，並分別在前開
    自小客車內取獲油畫之說明標籤一張，及在上開租處內查獲顯微鏡一台。
二、案經己○○訴由台中市警察局第四分局報告臺灣臺中地方法院檢察署檢察官偵查
    起訴。
    理  由
一、
（一）訊據上訴人即被告 (以下簡稱上訴人 )甲○○對於右開犯罪事實，除八十九年
      二月十七日僱用上訴人戊○○，亦有三千元代價乙情外，餘坦承不諱；上訴人
      戊○○固坦承於右揭時地為警查獲之事實，惟矢口否認有何知情而搬運贓物犯
      行，辯稱：伊僅在八十九年二月十七日受甲○○之託，幫忙搬運上開油畫，八
      十九年二月三日及十一日伊均在撞球場上班不可能幫忙載運，且伊不知該二幅
      畫為贓物云云。經查，（１）上訴人甲○○於審理中之自白，除上訴人戊○○
      亦為竊盜之共犯外，餘均核與告訴人己○○指訴；證人乙○○、丙○○二人於
      警偵訊中陳述情節大致相符，參以上訴人甲○○係於審理中主動供稱：上開顯
      微鏡是在己○○住處二樓檢驗室竊得，己○○住處旁有一工廠，行竊現場有一
      木梯等情，均核與己○○於審理中指述情節相符，並有己○○提出之現場圖二
      紙在卷可稽，且上訴人甲○○於審理中所供：伊翻越之圍牆，係水泥圍牆，且
      伊翻牆之處，其上沒有鐵絲乙節，亦與原審指揮警員帶同上訴人甲○○至行竊
      地點向警員說明時供陳情節相符，有錄影帶一捲可稽，並經原審勘驗該錄影帶
      無訛。（２）上訴人甲○○於警訊中供稱：伊於八十九年二月十一日十八時許
      ，由戊○○開著戊○○所有之ＧＸ－六○一二號本田自小客車，載伊及「嫻」
      油畫一幅前往台北市○○○路一六八之八號，親手將油畫賣予丙○○。為警查
      獲這次，伊係以三千元之代價僱用戊○○幫忙載運等語，嗣於原審八十九年五
      月八日審理中亦供稱：伊確於八十九年二月三日、及十一日以每趟三千元之代
      價僱用上訴人戊○○先後將「鳥與茶花」膠彩畫「嫻」油畫及「藍調的畫室」
      油畫各一幅，載至台北等語，核與戊○○於偵查中供稱：八十九年二月十六日
      晚上甲○○打電話給伊，叫伊到台中幫忙載東西到台北，並說會付伊三千元等
      語；及乙○○於警訊中陳稱：甲○○於八十九年二月三日晚上十七時、十八時
      許，與戊○○開著戊○○所有之ＧＸ－六○一二號自小客車，至伊店裏兜售「
      鳥與茶花」膠彩畫及「藍調的畫室」油畫各一幅等語情節相符，參以上訴人甲○○上址租住處外觀老舊，其內陳設復雜亂、簡陋，有現場照片十一紙在卷可
      憑，是依上訴人甲○○租住處之環境觀之，其顯非有資力持有上開畫作之人，
      而上訴人戊○○迄至查獲時止，最少已至上訴人甲○○上址租住處三次，已如
      前述，則上訴人陳瑞辯稱伊不知上開畫作為贓物云云，已難採信。且上訴人二
      人係在台北賭博時認識，迄至查獲時止僅認識約二、三個月乙情，業據上訴人
      二人分別供承屬實，又上訴人戊○○於偵查中經檢察官命以二萬元交保後，即
      由上訴人甲○○之女友劉文菁繳交保證金乙節，亦據上訴人戊○○於原審審理
      中供明在卷，並有劉文菁繳交保證金之收據在卷可按（見八十九年偵字第三○
      六一號偵查卷第五八頁）。而上訴人甲○○於原審初訊後，雖經原審命得以十
      萬元交保，惟其均無法覓得具保之人，有原審審理卷可憑，足徵上訴人甲○○
      與劉文菁二人財力並不充裕，從而，上訴人二人既係在賭博場合認識，且僅認
      識二、三個月，則上訴人戊○○苟非知贓仍為上訴人甲○○載運上開贓物，上
      訴人甲○○之女友劉文菁豈有為上訴人戊○○繳交二萬元保證金之理。（３）
      再證人彭孝廉雖於審理中證稱：八十九年二月一日至同年月十七日，戊○○都
      有上班，因這幾天伊都有到店裏去，均有和戊○○打招呼云云，惟既核與上訴
      人戊○○於審理中所供：伊在農曆初四、初五（即國曆八十九年二月八日、九
      日）及國曆八十九年二月十七日被捉當天都未上班，八十九年二月一日至二月
      十八日，彭孝廉沒有每天到店裏來，只是偶爾來，因彭孝廉有好幾家店云云情
      節不符，自難據為有利於被告戊○○之認定。綜上所述，上訴人戊○○所辯尚
      難採信，此外復有贓物領回保管書、前述說明標籤各一紙，及照片計十八張附
      卷可稽，事證明確，上訴人二人犯行均堪認定。
（二）又上訴人甲○○雖於原審審理及本院供稱：戊○○即為與伊共同竊盜之人云云
      。惟按犯罪事實應依證據認定之，無證據不得推定其犯罪事實。且共同上訴人
      所為不利於己之供述，固得採為其他共同上訴人犯罪之證據，惟此項不利之供
      述，依刑事訴訟法第二百七十條第二項之規定，仍應調查其他必要之證據，以
      察其是否與事實相符，自難專憑此項供述，為其他共同上訴人犯罪事實之認定
      ，最高法院三十一年度上字第二四二三號著有判例可資參照。本案上訴人戊○○既堅決否認有何竊盜罪行，而上訴人甲○○於庭訊或所提書狀均是描述其作
      案之過程，故至多僅能證明尚有一人與其共犯本件竊盜案，但仍不足以證明該
      共犯即係上訴人戊○○，此外，復查無其他積極證據足認上訴人戊○○確有共
      同竊盜犯行，揆諸首開說明，自難僅因上訴人甲○○嗣於原審審理及本院之供
      詞，遽認上訴人戊○○確有共同竊盜犯行，併此敘明。
二、核上訴人甲○○所為，係犯刑法第三百二十一條第一項第一款、第二款、第三款
    之加重竊盜罪。上訴人戊○○所為，核犯刑法第三百四十九條第二項之搬運贓物
    罪。上訴人甲○○與上開姓名不詳男子間，有犯意之聯絡，與行為之分擔，均為
    共同正犯。又上訴人甲○○上開攜帶兇器竊盜部分，雖未據檢察官起訴，惟既與
    經起訴部分具實質上一罪關係，為起訴效力所及，法院自應予以審理。上訴人戊○○多次搬運贓物犯行，時間緊接，所犯罪名相同，顯係出於概括之犯意為之，
    為連續犯，應依刑法第五十六條之規定以一罪論，並加重其刑。查上訴人甲○○
    前於八十五年間因犯贓物罪，經法院判處有期徒刑五月確定，並於八十六年七月
    十五日執行完畢，有台灣台中地方法院檢察署刑案資料查註紀錄表在卷可按，其
    於五年內再犯本件有期徒刑以上之罪，為累犯，應依刑法第四十七條規定，加重
    其刑。原審以上訴人二人罪証明確，適用上開刑法第二十八條、第五十六條、第
    三百二十一條第一項第一款、第二款、第三款、第三百四十九條第二項、第四十
    七條，罰金罰鍰提高標準條例第一條前段等規定，並分別審酌上訴人甲○○已有
    竊盜罪等前科之素行及上訴人二人犯罪之動機、目的、手段、所生危害、上訴人
    甲○○犯罪後坦承犯行，並配合警方追查上開已賣出之畫作，上訴人戊○○犯罪
    後猶飾詞圖卸刑責之態度等一切情狀，分別量處上訴人甲○○有期徒刑一年十月
    ，上訴人戊○○有期徒刑六月，其認事用法，核無違誤，量刑亦屬妥適。上訴人
    甲○○上訴意旨指摘原判決量刑過重，上訴人戊○○上訴意旨仍執陳詞，否認右
    揭犯行而指摘原判決不當，經核均無理由，均應予駁回。至公訴意旨另略以：上
    訴人甲○○係夥同綽號「長腳」、「阿卿」、「阿財」等不詳姓名男子為右開竊
    盜犯行云云。查公訴人認上訴人甲○○涉犯結夥三人以上竊盜罪刑，無非係以上
    訴人甲○○於警訊及偵查中供稱：上開畫作係伊向「長腳」、「阿卿」、「阿財
    」等人購得為其論據。惟上訴人甲○○僅與上開姓名不詳之男子共同竊盜乙節，
    業據其於原審審理及本院供承在卷，且經查復無其他積極證據，足認上訴人甲○○確係結夥三人以上竊盜，本應就其此部分判決無罪，惟因上訴人甲○○此部分
    罪嫌與右開有罪部分具實質上一罪關係，爰不就此部分另為無罪之諭知，附此敘
    明。
據上論斷，應依刑事訴訟法第三百六十八條，判決如主文。
本案經檢察官丁○○到庭執行職務。
中      華      民      國     八十九     年     十一     月     一     日
                                   臺灣高等法院臺中分院刑事第七庭
                                         審判長法  官  林  榮  龍
                                               法  官  黃  日  隆
                                               法  官  江  錫  麟
右正本證明與原本無異。
不得上訴。
                                               書記官  劉  美  宏
中      華      民      國     八十九     年     十一     月     三     日
附錄論罪科刑法條刑法第三百二十一條第一項：犯竊盜罪
而有左列情形之一者，處六月以上五年以下有期徒刑：
一、於夜間侵入住宅或有人居住之建築物、船艦或隱匿其內而犯之者。
二、毀越門扇、牆垣或其他安全設備而犯之者。
三、攜帶兇器而犯之者。
刑法第三百四十九條第二項
搬運、寄藏、故買贓物或為牙保者，處五年以下有期徒刑、拘役或科或併科一千元以
下罰金。
                                                                        Ｄ


司法院資訊處製作；財團法人民間司法改革基金會備份。
